【裁判字號】    96,訴,1225
【裁判日期】    970131
【裁判案由】    毒品危害防制條例
【裁判全文】
臺灣基隆地方法院刑事判決              96年度訴字第1225號
公  訴  人  臺灣基隆地方法院檢察署檢察官
被      告  乙○○
上列被告因毒品危害防制條例案件，經檢察官提起公訴（96年度
毒偵字第2962號），被告於準備程序進行中，就被訴事實為有罪
之陳述，經本院合議庭裁定以簡式審判程序進行審理，判決如下
：
    主  文
乙○○施用第一級毒品，累犯，處有期徒刑拾月，扣案之第一級
毒品海洛因壹包（淨重零點零肆公克）併同難以析離之包裝袋壹
只均沒收銷燬之。
    事實及理由
壹、程序方面
    本件被告乙○○所犯者非為死刑、無期徒刑、最輕本刑為3
    年以上有期徒刑之罪或高等法院管轄第一審案件，其於準備
    程序進行中就被訴事實為有罪之陳述，經告知其簡式審判程
    序之旨，並聽取公訴人、被告之意見後，本院業已依刑事訴
    訟法第273條之1第1項之規定，裁定以簡式審判程序進行本
    案之審理，且依同法第273條之2規定，簡式審判程序之證據
    調查，不受同法第159條第1項、第161條之2、第161條之3、
    第163條之1及第164條至第170條規定之限制，合先敘明。
貳、實體方面
一、本件犯罪事實、證據，除引用檢察官起訴書之記載（如附件
    ）外，並補充如下：
  (一)犯罪事實部分
    起訴書犯罪事實欄第1行所載「法院」應補充為「本院基隆
    簡易庭以95年度基簡字第1163號判決」。
  (二)證據部分
    補引「被告於本院準備程序及審理時之自白」為證據。
二、論罪科刑：
  (一)按海洛因係毒品危害防制條例所列管之第一級毒品，此為該
    條例第2條第2項第1款所明定；又犯毒品危害防制條例第10
    條施用毒品之罪者，檢察官應聲請法院裁定，令被告入勒戒
    處所觀察、勒戒，經觀察、勒戒後，無繼續施用毒品之傾向
    者，應即釋放，並由檢察官為不起訴處分，有繼續施用毒品
    之傾向者，則由檢察官先聲請法院裁定令入戒治處所施以強
    制戒治，俟強制戒治期滿，再行釋放，並由檢察官為不起訴
    處分；而依前開規定觀察勒戒或強制戒治執行完畢釋放後，
    5年內再犯施用毒品之罪者，檢察官應依法追訴，毒品危害
    防制條例第20條第1項、第2項、第23條第2項分別定有明文
    。且倘被告於5年內已再犯，經依法追訴處罰，縱其第3次（
    或第3次以上）再度施用毒品之時間，在初犯經觀察、勒戒
    或強制戒治執行完畢5年以後，已不合於「5年後再犯」之規
    定，且因已於「5年內再犯」，顯見其再犯率甚高，原實施
    觀察、勒戒或強制戒治，已無法收其實效，即應依該條例第
    10 條處罰，有最高法院95年5月9日所作成之95年度第7次刑
    事庭會議決定可資參照。查起訴書犯罪事實欄一所載被告施
    用毒品之前科情形，有臺灣高等法院被告全國前案紀錄表、
    臺灣基隆地方法院檢察署刑案資料查註紀錄表及全國施用毒
    品案件紀錄表各1份在卷可稽，其本件施用第一級毒品海洛
    因之時間固在90年2月11日強制戒治執行完畢釋放5年後，惟
    其強制戒治執行完畢後既因施用毒品案件，經2次判決確定
    ，依前揭說明，即非屬毒品危害防制條例第20條第3項所定
    「五年後再犯」之情形，故檢察官依法逕行起訴本案，於法
    要無不合，合先敘明。
  (二)核被告所為，係犯毒品危害防制條例第10條第1項之施用第
    一級毒品罪。其持有第一級毒品海洛因係供施用，其持有第
    一級毒品之低度行為應為施用第一級毒品之高度行為所吸收
    ，不另論罪。
  (三)查被告受有起訴書犯罪事實欄一所載刑之科刑及執行完畢情
    形，有臺灣高等法院被告全國前案紀錄表在卷可稽，其受有
    期徒刑之執行完畢後5年內，故意再犯本件有期徒刑以上之
    罪，為累犯，應依法加重其刑。
  (四)爰審酌被告前因施用案件，經觀察、勒戒、強制戒治及多次
    判刑後，猶不知戒除毒品惡習，復再為本件施用第一級毒品
    海洛因犯行，顯見其毒癮甚深，自宜令其服較長徒刑以利其
    戒斷毒癮，並審酌其所犯施用毒品之犯罪係戕害自身健康之
    行為，於他人尚不致造成損害暨其犯後於警詢即坦承犯行，
    態度良好等一切情狀，量處如主文所示之刑。
  (五)扣案之第一級毒品海洛因1包（淨重0.04公克），併同難以
    析離之包裝袋1只，應整體視為查獲之毒品，依毒品危害防
    制條例第18條第1項前段規定宣告沒收銷燬之（蓋無論以何
    種方式包裝袋與其內裝之毒品，包裝袋內均會有極微量毒品
    殘留，故上述包裝袋1只應整體視為查獲毒品，一併依前揭
    規定宣告沒收銷燬之，參見最高法院95年度臺上字第3739號
    、第7354號判決）。
三、應適用之法條：
    刑事訴訟法第273條之1第1項、第310條之2、第454條、第29
    9條第1項前段，毒品危害防制條例第10條第1項、第23條第2
    項、第18條第1項前段，刑法第11條、第47條第1項，判決如
    主文。
四、對於本件判決如有不服，得自收受送達後10日內，向本院提
    出上訴書狀，上訴於臺灣高等法院。
本案經檢察官甲○○到庭執行職務。
中    華    民    國    97    年    1    月    31     日
                  刑事第一庭法  官  王美婷
以上正本證明與原本無異。
對於本件判決如有不服，應於收受送達後10日內，向本院提出上
訴書狀，上訴於臺灣高等法院，並按他造當事人之人數附具繕本
。
中    華    民    國    97    年    1    月    31     日
                            書記官  明祖斌
附錄本案論罪科刑法條：
毒品危害防制條例第10條第1項
施用第一級毒品者，處 6 月以上 5 年以下有期徒刑。
臺灣基隆地方法院檢察署檢察官起訴書
                                    96年度毒偵字第2962號
    被      告  乙○○  男  34歲（民國○○年○月○○日生）
                        住基隆市○○區○○路151之5號6樓
                        國民身分證統一編號：Ｚ000000000號
上列被告因違反毒品危害防制條例案件，業經偵查終結，認應提
起公訴，茲敘述犯罪事實及證據並所犯法條如下：
        犯罪事實
一、乙○○前因違反商業會計法案件，經法院判處有期徒刑 4月
    確定，並經減刑後，已於96年 7月15日執行完畢。復因分別
    施用毒品案件，先後經觀察、勒戒後，均認無繼續施用毒品
    之傾向，由本署檢察官各於民國88年 6月25日、88年10月31
    日，分別以88年度偵字第3741號、88年度毒偵字第 709號為
    不起訴處分確定。復因施用第二級毒品安非他命案件，由臺
    灣基隆地方法院裁定令入戒治處所施以強制戒治（已於90年
    2月11日執行期滿），並經同法院以89年度基簡字第463號判
    處有期徒刑 5月確定。另再於93年間施用第一級毒品海洛因
    、第二級毒品安非他命，經臺灣高等法院於93年10月21日，
    以93年度上訴字第2507號判處應執行有期徒刑1年4月確定，
    已於95年 4月22日縮刑期滿執行完畢。其又於95年間施用第
    一級毒品海洛因，經臺灣高等法院於96年4月4日，以96年度
    上訴字第372號判處有期徒刑9月確定（尚未執行）。
二、詎其仍不知悔改，復基於施用第一級毒品海洛因之犯意，於
    96年11月16日下午16時許，在基隆市○○區○○路151之5號
    6 樓住處，以針筒注射方式施用第一級毒品海洛因。嗣因行
    跡可疑，於同年11月17日13時10分許，在基隆市○○區○○
    街25號前為警盤查，當場扣得其丟棄於附近排水溝內之海洛
    因 1小包（淨重0.04公克），並採尿送驗有毒品嗎啡陽性反
    應，始悉上情。
三、案經基隆市警察局第三分局報告偵辦。
        證據並所犯法條
一、上揭犯罪事實業據被告乙○○坦承不諱，且被告於96年11月
    17日為警查獲後，採集之尿液經送臺灣尖端先進生技醫藥股
    份有限公司以氣相層析質譜分析法 （GC/MS）檢驗，結果呈
    毒品嗎啡之陽性反應，此有該公司96年11月28日出具之濫用
    藥物檢驗報告及基隆市警察局第三分局偵辦毒品案件尿液檢
    驗對照表在卷可稽，對以酵素免疫分析或薄層定性分析等方
    式為初步篩檢者，固具有相當程度偽陽性之可能，惟如以氣
    （液）相層析、質譜分析等方法檢驗，出現偽陽性反應之機
    率極低，已具相當之公信力，故前開檢驗結果足以作為認定
    被告確曾施用安非他命事實之依據。復有海洛因 1包扣案可
    資佐證。並有起訴書、判決書、法務部調查鑑定書及刑案資
    料查註紀錄表附卷足參。被告犯行堪予認定。
二、核被告所為係犯毒品危害防制條例第10條第 1項之施用第一
    級毒品罪嫌。被告持有第一級毒品海洛因之低度行為，應為
    施用之高度行為所吸收，不另論罪。被告受前述有期徒刑執
    行完畢，此有本署刑案資料查註紀錄表在卷可稽， 5年內再
    犯有期徒刑以上之本罪，應依累犯規定，加重其刑。扣案毒
    品海洛因 1小包（淨重0.04公克）係違禁物，請依同條例第
    18條第1項前段規定宣告沒收並諭知銷燬。
三、依毒品危害防制條例第23條第2 項、刑事訴訟法第251 條第
    1項提起公訴。
    此  致
臺灣基隆地方法院
中    華    民    國    96    年    12    月    17    日
                          檢  察  官  丙○○
本件正本經證明與原本無異
中    華    民    國    96    年    12    月    20    日
                          書  記  官  陳威志
附錄本案所犯法條：
毒品危害防制條例第10條第1項：
施用第一級毒品者，處 6 月以上 5 年以下有期徒刑。


司法院資訊處製作；財團法人民間司法改革基金會備份。
